臺灣高雄地方法院刑事判決
111年度審易字第572號
公  訴  人  臺灣高雄地方檢察署檢察官
被      告  邱炫清


上列被告因詐欺案件，經檢察官提起公訴（110年度偵字第19281
號），因被告於準備程序進行中，就被訴事實為有罪之陳述，經
受命法官告知簡式審判程序之旨，並聽取被告與公訴人之意見後
，由本院合議庭裁定由受命法官獨任依簡式審判程序審理，判決
如下：
    主  文
邱炫清犯詐欺取財罪，處有期徒刑伍月，如易科罰金，以新臺幣
壹仟元折算壹日。緩刑貳年，緩刑期間付保護管束，並應履行附
表所示負擔，及於緩刑期間內接受法治教育貳場次。未扣案之犯
罪所得新臺幣拾萬伍仟貳佰肆拾伍元沒收，於全部或一部不能沒
收或不宜執行沒收時，追徵其價額。
    事  實
一、邱炫清(原名邱亦珉)與薛慧儒為好友，邱炫清因經濟困難，
    竟意圖為自己不法之所有，基於詐欺取財、詐欺得利之犯意
    ，接續自民國109年10月8日起至109年11月25日止，假冒其
    不知情之大哥邱為勝與不知名之師姐之名義，以通訊軟體「
    LINE」暱稱「送行者」與薛慧儒聯絡，向薛慧儒佯稱其已因
    病死亡，需錢為其辦理法事、安神位，以及清償其生前積欠
    醫院之醫藥費、積欠廠商之債務、電信費用，以及邱為勝為
    幫其辦理法事違規停車遭拖吊需繳交罰款等不實情事，向薛
    慧儒借款，致薛慧儒信以為真而陷於錯誤，分別於附表所示
    之時間，在高雄市苓雅區，以自動櫃員機無摺存款之方式，
    存入合計新臺幣（下同）共計20萬3,500元至邱炫清所有之
    中國信託商業銀行帳號000000000000號帳戶，並於109年10
    月25日代為繳納電信費用1,745元，邱炫清因而詐得20萬3,5
    00元以及免予清償1,745元電信費用債務之利益。嗣薛慧儒
    發覺有異，始知受騙。
二、案經薛慧儒訴由臺灣高雄地方檢察署檢察官偵查後起訴。
    理  由
一、程序方面：
    本件被告邱炫清所犯均係死刑、無期徒刑、最輕本刑為3年
    以上有期徒刑以外之罪，其於準備程序進行中就被訴事實為
    有罪之陳述，經受命法官告知簡式審判程序之旨，並聽取當
    事人之意見後，本院合議庭認無不得或不宜改依簡式審判程
    序進行之情形，爰依刑事訴訟法第273條之1第1項規定，裁
    定由受命法官獨任進行簡式審判程序。又本件所引屬於審判
    外陳述之傳聞證據，依同法第273條之2規定，不受第159條
    第1 項關於傳聞法則規定之限制，依法有證據能力，合先敘
    明。
二、認定犯罪事實所憑之證據及其理由：
    上開犯罪事實，業據被告坦承不諱，核與證人即告訴人薛慧
    儒證述相符，並有告訴人所提供與「送行者」之LINE對話紀
    錄截圖、自動櫃員機交易明細表、亞太電信帳單、中國信託
    銀行110年5月4日中信銀字第110224839113575號函暨所附被
    告開戶基本資料及存款交易明細在卷可稽，足認被告前揭任
    意性自白，與事實相符，堪予採信。從而，本案事證明確，
    被告上開犯行，洵堪認定，應依法論科。
三、論罪科刑：
  ㈠罪名及罪數：
  ⒈核被告所為，係犯刑法339條第1項之詐欺取財罪、同條第2項
    之詐欺得利罪。
　⒉被告本件詐欺取財、詐欺得利犯行，係於密接時間，反覆侵
    害同一法益，且係源自詐騙告訴人之單一目的，各行為獨立
    性極為薄弱，依一般社會觀念，在時間差距上難以區分，在
    刑法評價上，以視為數個舉動之接續施行，合為包括之一行
    為予以評價，較為合理，又被告以一行為同時觸犯欺取財罪
    、詐欺得利罪，為想像競合犯，應依刑法第55條規定，從犯
    罪情節較重之詐欺取財罪處斷。
　㈡刑罰裁量：
    爰以行為人之責任為基礎，審酌被告不思憑己力正當賺取財
    物，竟以上開方式詐騙告訴人，顯然欠缺尊重他人財產法益
    之觀念，惟念其犯後坦承犯行，態度尚可，且未曾因故意犯
    罪受有期徒刑以上刑之宣告，有臺灣高等法院被告前案紀錄
    表在卷可稽，素行非差，並考量被告已與告訴人達成調解，
    願分期賠償告訴人21萬元，並已依調解條件履行賠償中（業
    已賠償告訴人10萬元），有本院調解筆錄、辦理刑事案件電
    話紀錄查詢表在卷可稽（見本院卷第45、105頁），本件犯
    行所造成法益損害稍有減輕，兼衡其教育程度、經濟（涉個
    人隱私，詳卷）等一切情狀，量處如主文所示之刑，並諭知
    易科罰金之折算標準。
四、緩刑宣告：
    被告未曾因故意犯罪受有期徒刑以上刑之宣告，素行非差，
    其因一時失慮，偶罹刑典，又已與告訴人達成調解，業如前
    述，諒被告經此偵、審程序及刑之宣告，應知所警惕，本院
    認對其宣告之刑以暫不執行為適當，爰依刑法第74條第1項
    第1款規定，併予宣告緩刑如主文所示，以啟自新。又被告
    雖與告訴人達成調解，願分期賠償告訴人，惟尚未履行完畢
    ，及為促使被告日後得以知曉尊重法紀，本院認除前開緩刑
    宣告外，尚有賦予其一定負擔之必要，爰依刑法第74條第2
    項第3款、第8款規定，命被告應依附表所示事項履行負擔（
    即依本院111年度雄司附民移調字第826號調解筆錄尚未履行
    之11萬元部分履行），及應接受法治教育（時間、場次均如
    主文所示），以加強法治觀念；並依刑法第93條第1項第2款
    之規定宣告於緩刑期內付保護管束，俾能由觀護人予以適當
    督促，並發揮附條件緩刑制度之立意及避免短期自由刑執行
    所肇致之弊端，以期符合本件緩刑目的。又被告倘未遵本院
    所諭知之負擔，檢察官得依刑法第75條之1第1項第4款之規
    定，聲請撤銷本件緩刑之宣告，併予敘明。　　
五、沒收部分：
  ㈠按犯罪所得已實際合法發還被害人者，不予宣告沒收或追徵
    。所謂實際合法發還，是指因犯罪而生民事或公法請求權已
    經被實現、履行之情形而言，不以發還扣押物予原權利人為
    限，其他如財產犯罪，行為人已依和解條件履行賠償損害之
    情形，亦屬之。申言之，犯罪所得一旦已實際發還或賠償被
    害人者，法院自無再予宣告沒收或追徵之必要；倘若行為人
    雖與被害人達成民事賠償和解，惟實際上並未將民事賠償和
    解金額給付被害人，或犯罪所得高於民事賠償和解金額者，
    法院對於未給付之和解金額或犯罪所得扣除和解金額之差額
    部分等未實際賠償之犯罪所得，自仍應諭知沒收或追徵（最
    高法院110年度台上字第1673號判決意旨參照）。
　㈡經查，被告本件之犯罪所得，即向告訴人詐得之20萬3,500元
    ，及免予繳納1,745元電信費用之利益，共計為20萬5,245元
    ，又被告雖與告訴人已調解成立，願分期賠償告訴人21萬元
    ，惟於本判決宣判時，僅已賠償10萬元，尚餘11萬元未實際
    支付，業如上述，揆諸上開說明，被告已賠償之10萬元部分
    ，應認被告已未保留此部分之犯罪所得，如再宣告沒收其犯
    罪所得，有過苛之虞，爰依刑法第38條之2第2項規定不予宣
    告沒收或追徵，而被告尚未賠償且未扣案之10萬5,245元，
    仍應依刑法第38條之1第1項、第3項規定宣告沒收，並於全
    部或一部不能沒收或不宜執行沒收時，追徵其價額。另檢察
    官日後於執行沒收犯罪所得時，如被告已再依調解筆錄履行
    賠償告訴人11萬元，則應認被告已未保留本件犯行之犯罪所
    得，不應再執行沒收或追徵該部分之犯罪所得，併此敘明。
據上論斷，應依刑事訴訟法第273條之1第1項、第284條之1、第2
99條第1前段，判決如主文。
本案經檢察官游淑玟提起公訴，檢察官呂乾坤、陳宗吟到庭執行
職務。
中    華    民    國   111    年    11    月     8    日
                  刑事第五庭  法  官    陳銘珠
以上正本證明與原本無異。
如不服本判決應於收受送達後20日內向本院提出上訴書狀，並應
敘述具體理由；如未敘述上訴理由者，應於上訴期間屆滿後20日
內向本院補提理由書（均須按他造當事人之人數附繕本）「切勿
逕送上級法院」。
因疫情而遲誤不變期間，得向法院聲請回復原狀。
中    華    民    國   111    年    11    月     9    日
                              書記官    史華齡
附錄本案論罪科刑法條：
《中華民國刑法第339條》
意圖為自己或第三人不法之所有，以詐術使人將本人或第三人之
物交付者，處5年以下有期徒刑、拘役或科或併科50萬元以下罰
金。
以前項方法得財產上不法之利益或使第三人得之者，亦同。
前二項之未遂犯罰之。  　
附表  被告應給付告訴人薛慧儒新臺幣(下同)11萬元，給付方式為：自民國111年11月28日起至清償完畢止，共分為11期，每月為1期，按月於每月28日前給付1萬元，如有1期未付，尚未到期部分視為全部到期。